臺灣桃園地方法院刑事判決　　　　　　　　　　　　　九十一年度易字第四四號
　　公　訴　人　臺灣桃園地方法院檢察署檢察官
　　被　　　告　乙○○
　　　　　　　　丁○○
　　右二人共同
　　選任辯護人　邱秀珠律師
右列被告等因違反建築法案件，經檢察官聲請簡易判決處刑（八十九年度偵字第一七
一四三號），本院改用通常程序審理，判決如左：
    主  文
乙○○共同依建築法規定停止供水、供電之建築物，非經縣主管建築機關審查許可，
不得擅自接水、接電使用，未經未經許可擅自接水、接電使用，處有期徒刑肆月，如
易科罰金以參佰元折算壹日。
丁○○無罪。
    事  實
一、乙○○前於民國（下同）八十六年間因偽造文書案件，經本院判處有期徒刑八月
    ，並諭知緩刑三年確定（緩刑至八十九年十一月十八日期滿，非累犯），竟仍不
    知悛悔，復與吳楨傑（已於民國九十一年四月十四日十三時四十五分死亡）於八
    十九年三月間為經營ＫＴＶ酒店牟利，即約定由乙○○出資，再由吳楨傑提供其
    所有桃園縣中壢市○○○路○段四號一至四樓之建築物為營業場所，而吳楨傑為
    上開建築物之所有人，乙○○則均為上開建築物之使用人，明知上開建築物之直
    通樓梯及安全門均遭封阻，並設有栓鎖，且上開建築物之安全門、隔間牆面及天
    花板裝修之材料，亦均未符建築法之規定，復未經依法申請取得「金寶貝ＫＴＶ
    酒店」之營利事業登記證，有違建築法第七十三條後段及第七十七條第一項之規
    定，並以新台幣（下同）三萬元之月薪，聘僱吳楨傑之妻丁○○擔任會計，二萬
    元之月薪，聘僱丙○○擔任現場負責人（公訴人誤為單純人頭），在上開建築物
    內開設「金寶貝ＫＴＶ酒店」，而未合法使用上開建築物。嗣經桃園縣政府工務
    局職員先後於八十九年三月二十日、四月六日到場檢查而發覺上開建築物之違規
    使用情事，並先後以八十九年四月十日八九桃縣工建（戊）字第２４８５號函及
    八十九年五月九日八九桃縣工建（戊）字第３１６２號函各通知上開「金寶貝Ｋ
    ＴＶ酒店」處罰鍰十八萬元，勒令停止使用上開建築物，並立即恢復上開建築物
    原狀及補辦手續，惟乙○○、吳楨傑二人竟均不從制止，並基於依建築法規定停
    止使用之建築物，非經許可不得擅自使用，未經許可擅自使用經制止不從之犯意
    聯絡，仍繼續違規使用上開建築物，復未恢復上開建築物原狀及補辦手續，而遭
    桃園縣政府工務局職員於同年四月十二日，到場執行上開建築物一至四樓停止供
    水、供電之處分（丙○○事後已轉達乙○○知悉），並以八十九年四月二十日桃
    縣工建（戊）字第三二一七號函通知上開「金寶貝ＫＴＶ酒店」。惟乙○○、吳
    楨傑二人因不堪停業之損失，竟另行基於依建築法規定停止供水、供電之建築物
    ，非經縣主管建築機關審查許可，不得擅自接水、接電使用，未經許可擅自接水
    、接電使用之犯意聯絡，未經主管建築機關審查許可，即行擅自接水、接發電機
    ，而以「大享平價ＫＴＶ酒店」繼續違規使用上開建築物營業，再經桃園縣政府
    工務局職員於同年五月十五日到場查覺上情。
二、案經桃園縣政府函請臺灣桃園地方法院檢察署檢察官偵查起訴。
    理  由
壹、有罪部分：
一、右揭事實業據被告乙○○於本院審理時坦承不諱，核與被告丁○○、證人丙○○
    先後於警、偵訊中及本院審理時供述之情節，均相符合，復有桃園縣政府工務局
    八十九年四月十日八九桃縣工建（戊）字第２４８５號函、八十九年五月九日八
    九桃縣工建（戊）字第３１６２號函、八十九年三月二十日、四月六日、四月十
    二日、五月十五日「桃園縣建築物公共安全之構造及設備檢（複）查紀錄表、八
    十九年四月二十日桃縣工建（戊）字第三二一七號函、八十九年六月六日八九桃
    縣工建（稽）字第００７５號函、八十九年六月二十一日桃縣工建（戊）字第四
    九五二號函及執行停止供水、供電之現場照片，在卷可稽，足堪認定。被告乙○○犯行已臻明確，應予依法論科。
二、核被告乙○○所為，係犯建築法第九十四條之依建築法規定停止使用之建築物，
    非經許可不得擅自使用，未經許可擅自使用經制止不從罪及第九十四條之一之依
    建築法規定停止供水、供電之建築物，非經縣主管建築機關審查許可，不得擅自
    接水、接電使用，未經許可擅自接水、接電使用罪。被告上開犯罪後，刑法第四
    十一條易科罰金之規定，業於九十年一月十日經修正公布（同年月十二日起生效
    施行），經本院比較修正前後之規定，應依刑法第二條第一項前段之規定，從修
    正後刑法第四十一條第一項前段之規定處斷，合先敘明。被告就所犯上開未經許
    可擅自使用經制止不從罪與甲○○、丙○○二人間，均有犯意聯絡及行為分擔，
    為共同正犯；就所犯上開未經許可擅自接水、接電使用罪與甲○○間，亦有犯意
    聯絡及行為分擔，亦為共同正犯。被告所犯上開二罪間，復有方法、結果之牽連
    關係，為牽連犯，應依刑法第五十五條之規定，從一情節較重之未經許可擅自接
    水、接電使用罪處斷。爰審酌被告乙○○明知上開建築物一樓至四樓之直通樓梯
    及安全門均遭封阻，並設有栓鎖，且上開建築物之安全門、隔間牆面及天花板裝
    修之材料，均未符建築法之規定，復未經依法申請取得「金寶貝ＫＴＶ酒店」之
    營利事業登記證，即與甲○○一同在該處開設上開「金寶貝ＫＴＶ酒店」營業，
    並經桃園縣政府工務局職務先後多次到場查獲開違規使用情事，並經勒令停止使
    用而不從制止，仍繼續未經許可擅自使用上開建築物一樓至四樓，復經執行停止
    供水、供電之處分後，仍未經許可擅自接水、接電使用，已嚴重危害公權力之執
    行、供公眾使用建築物之安全及被告犯罪後之態度等一切情狀，量處如主文所示
    之刑，並諭知易科罰金之折算標準，以資儆懲。
貳、無罪部分：
一、本件公訴意旨另以：被告丁○○與被告乙○○於右揭時地共同在上址經營上開「
    金寶貝ＫＴＶ酒店」，明知該ＫＴＶ酒店業於八十九年三月二十日、四月六日分
    別經桃園縣政府工務局檢查因未經許可擅自違規使用及制止不從，而處分勒令停
    止使用罰款，及於同年四月十二日執行斷水斷電在案，詎仍不停止使用，復未經
    主管機關之核准，擅自接發電使用，嗣於同年五月十五日在上址為桃園縣政府工
    務局稽查員當場查獲，因認被告丁○○所為，亦涉有建築法第九十四條之未經許
    可擅自使用經制止不從罪及第九十四條之一之未經許可擅自接水、接電使用罪嫌
    云云。
二、按「犯罪事實應依證據認定之，無證據不得推定其犯罪事實」、「法院於審理後
    ，認應為無罪之諭知者」、「檢察官聲請以簡易判決處刑之案件，經法院認為有
    第四百五十一條之一第四項但書之情形者，應適用通常程序審判之」，刑事訴訟
    法第一百五十四條、第四百五十一條之一第四項但書第三款及第四百五十二條均
    有明文。
三、訊據被告丁○○固坦承於右揭時地在上開「金寶貝ＫＴＶ酒店」內擔任會計乙職
    ，惟堅決否認右揭犯行，辯稱：上開「金寶貝ＫＴＶ酒店」係由其夫甲○○與乙○○二人共同經營，伊並未參與決策，伊僅係單純受僱擔任會計而已等語。經查
    ：雖被告丁○○曾迭次於警、偵訊中供稱上開建築物係其以月租十萬元出租予被
    告乙○○云云，惟上開建築物於右揭時地不僅係被告丁○○之夫甲○○名義所有
    ，此有上開建築物之權利異動資料乙紙可佐，且被告乙○○於本院審理時亦證稱
    「....，這家店是我跟甲○○從八十九年三月份開始經營，這家店只有我們二位
    股東，丁○○只是會計沒有參與決策，.... （見本院卷九十一年六月七日筆錄
    ）」等語，亦核與被告丁○○於警訊中供稱「我不是股東，該屋主是我先生吳楨
    傑，.... （見偵查卷第三頁）」、「我只是處理帳務，每月給我三萬元（見偵
    查卷第五十六頁）」等語相符，且被告乙○○亦未能提出其按月交付十萬元租金
    予被告丁○○或其「租賃契約書」之證明，是僅憑被告丁○○於右揭時地將其夫
    吳楨傑所有上開建築物一樓至四樓出面「出租」予被告乙○○乙節，顯尚不足為
    認定被告丁○○確有公訴人所指上開犯嫌之依據，至為灼然。又上開建築物一樓
    至四樓實係由吳楨傑因與被告乙○○合夥開設上開「金寶貝ＫＴＶ酒店」後，而
    提出供經營使用之場所，業據被告乙○○於本院審理時供述明確，並據本院認定
    屬實，且被告乙○○亦未能提出其交付每月十萬元「租金」或其「租賃契約書」
    之證明，有如上述，則被告丁○○所供稱「出租」上開建築物一樓至四樓予被告
    乙○○云云，顯有誤會，更遑論與被告乙○○共同經營上開「金寶貝ＫＴＶ酒店
    」之可能，至為顯然。雖證人丙○○迭次於警、偵訊中及本院審理時均證稱被告
    丁○○係上開「金寶貝ＫＴＶ酒店」股東之一云云，惟不僅業據被告丁○○迭次
    於警、偵訊中及本院審理時堅決否認在卷，且證人丙○○就其在上開「金寶貝Ｋ
    ＴＶ酒店」內擔任現場負責人乙節，亦先後供述矛盾，而被告乙○○於本院審理
    時亦證稱上開「金寶貝ＫＴＶ酒店」另一位股東係吳楨傑等語明確，有如上述，
    則證人丙○○證述之詞，自尚不足為不利被告丁○○認定之依據，至為灼然。再
    者，被告丁○○縱於右揭時間內在上開「金寶貝ＫＴＶ酒店」內擔任會計乙職，
    惟其既非為上開「金寶貝ＫＴＶ酒店」合夥事業之合夥人之一，且亦非屬上開建
    築物之所有人或使用人，則被告蔡秀對上開「金寶貝ＫＴＶ酒店」之經營自無任
    何決定或執行「擅自使用」及「擅自接水、接電使用」之權利及能力可言，至為
    顯然。綜上所述，公訴人以被告丁○○係上開建築物所有人吳楨傑之配偶，且被
    告丁○○復在上開「金寶貝ＫＴＶ酒店」內擔任會計乙職等情，即認被告丁○○
    就被告乙○○上開所為犯行間，為有犯意聯絡及行為分擔之共同正犯，揆諸上述
    ，容有誤會。此外，復查無其他積極事證足資證明被告丁○○確有公訴人所指上
    開犯行，自屬不能證明被告丁○○犯罪，應依刑事訴訟法第四百五十一條之一第
    四項但書第三款、第四百五十二條之規定，先將本件改依通常程序審理，再依刑
    事訴訟法第三百零一條第一項之規定，諭和被告丁○○無罪之判決。
據上論斷，應依刑事訴訟法第二百九十九條第一項前段、第三百零一條第一項、第四
百五十一條之一第四項但書第三款、第四百五十二條，建築法第九十四條、第九十四
條之一，刑法第二條第一項前段、第十一條前段、第二十八條、第五十五條、第四十
一條第一項前段，罰金罰鍰提高標準條例第二條，判決如主文。
本案經檢察官王以文到庭執行職務。
中      華      民      國      九十一      年    六月  二十八    日
                          臺灣桃園地方法院刑事第四庭
                                          法  官  林晏鵬
右正本證明與原本無異。
如不服本判決，應於判決送達後十日內向本院提出上訴狀( 應附繕本 )，上訴於
臺灣高等法院。
                                          書記官  陳青瑜
中      華      民      國      九十一      年    六    月    三十    日
附錄法條：建築法第九十四條、第九十四條之一
建築法第九十四條
依本法規定停止使用或封閉之建築物，非經許可不得擅自使用；未經許可擅自使用經
制止不從者，處一年以下有期徒刑、拘役或科或併科新台幣三萬元以下罰金。
建築法第九十四條之一
依本法規定停止供水或供電之建築物，非經直轄市、縣（市）（局）主管建築機關審
查許可，不得擅自接水、接電或使用；未經許可擅自接水、接電或使用者，處一年以
下有期徒刑、拘役或併科新台幣三十萬元以下罰金。
